臺灣板橋地方法院刑事簡易判決　　　　99年度交簡字第5312號
聲　請　人　臺灣板橋地方法院檢察署檢察官
被　　　告　雷清河
　　　　　　朱帝穎
上列被告等因過失傷害案件，經檢察官聲請以簡易判決處刑（99
年度偵字第18275 號），本院判決如下：
    主  文
雷清河因過失傷害人，處拘役貳拾日，如易科罰金，以新臺幣壹
仟元折算壹日。又因過失傷害人，處拘役參拾日，如易科罰金，
以新臺幣壹仟元折算壹日。應執行拘役肆拾日，如易科罰金，以
新臺幣壹仟元折算壹日。
朱帝穎因過失傷害人，處拘役伍拾伍日，如易科罰金，以新臺幣
壹仟元折算壹日。
    事實及理由
一、雷清河於民國99年5 月16日下午1 時45分許駕駛車牌號碼5T
    -5360 號自用小客車搭載鄭琳諺、王子睿與鄭柏成，沿臺北
    縣樹林市（現改制為新北市樹林區，下同）大成路往樹林區
    方向行駛，行經臺北縣樹林市○○路與學勤路口，本應注意
    車前狀況，且依當時天候晴、日間自然光線、柏油路面乾燥
    無缺陷等並無不能注意之情事，竟疏未注意車前狀況即貿然
    前行，適有領取普通輕型機車駕駛執照而未具駕駛重型機車
    資格、能力之朱帝穎騎乘車牌號碼008-EZJ 號重型機車在大
    成路路邊起駛，欲於上開路口左轉至學勤路時，亦本應注意
    轉彎車應禮讓直行車先行，依前揭當時情況復無不能注意之
    情形，竟疏未注意看清左後方直行來車動態而貿然左轉，兩
    車因而發生碰撞，朱帝穎人車倒地並受有左鎖骨骨折之傷害
    ；雷清河則受與朱帝穎車輛碰撞之驚嚇，本應注意不得駛入
    對向車道，依當時狀況復無不能注意之情形，竟疏未注意而
    左轉橫向駛入對向臺北縣樹林市○○路往三峽區○○○○道
    ，適詹有城騎乘車牌號碼520-CEU 號重型機車沿大成路往三
    峽區方向行至該處，因閃避不及而與雷清河所駕駛之上開自
    用小客車發生碰撞，致詹有城人車倒地而受有右膝及背部挫
    傷之傷害，該自用小客車繼而撞至路邊燈桿，致雷清河受有
    頸部擦傷、胸壁挫傷之傷害；鄭琳諺受有頸部挫傷、腰痛、
    胸壁挫傷、右足一度燙傷之傷害；鄭柏成受有頭部及臉部多
    處挫傷、嘴唇多處撕裂傷之傷害；王子睿受有臉部挫傷併擦
    傷、左小腿多處挫傷併擦傷、舌頭撕裂傷約1 公分等傷害。
    雷清河、朱帝穎2 人於肇事後，在犯罪未被有偵查權之機關
    或公務員發覺前，雷清河即在警員前往傷者就醫之醫院處理
    時在場，並當場承認為肇事者而自首，朱帝穎則留在現場並
    主動向據報前來處理之警員表明係肇事者而自首，並均接受
    裁判。案經雷清河、朱帝穎、鄭琳諺、鄭柏成、王子睿、詹
    有城訴由臺北縣政府（現改制為新北市政府，下同）警察局
    樹林分局移送臺灣板橋地方法院檢察署檢察官偵查後聲請以
    簡易判決處刑。
二、被告雷清河部分：
（一）訊據被告雷清河對於其在99年5 月16日13時45分許，在臺
      北縣樹林市○○路及學勤路口，駕駛上開自用小客車與同
      案被告朱帝穎發生碰撞後受到驚嚇而違規向左駛入對向車
      道，與告訴人詹有城騎乘之機車發生碰撞，致告訴人詹有
      城受有上開傷害，而有過失傷害告訴人詹有城身體之犯行
      部分坦認不諱，核與告訴人詹有城於警詢及偵查中指訴之
      情節相符，並有道路交通事故調查報告表（一）（二）、
      道路交通事故現場圖、車禍現場及車損照片共30張、告訴
      人詹有城提出之財團法人恩主公醫院99年8 月9 日恩乙診
      字第乙0000000000號乙種診斷證明書1 份等在卷足憑，堪
      信被告雷清河此部分自白與事實相符，應予依法論科。
（二）被告雷清河矢口否認有何過失傷害告訴人朱帝穎之犯行，
      辯稱：伊從大成路直行時，並沒有發現朱帝穎的機車，伊
      聽到鄭琳諺的尖叫聲才發現朱帝穎的機車撞到伊車輛之副
      駕駛座，伊才會將方向盤往左打而去撞到路燈，伊當時車
      速約50公里，伊駕駛車輛到大成路與學勤路口時是綠燈，
      朱帝穎的機車車頭撞到伊車輛的副駕駛座，所以車損照片
      上副駕駛座車門凹洞是朱帝穎撞的云云。然查：
    1.被告雷清河與告訴人朱帝穎發生車禍之經過，業據告訴人
      朱帝穎於警詢、偵查及本院訊問時指訴、證人即案發當時
      在場人林敏輝於偵查中證述綦詳，並有道路交通事故調查
      報告表（一）（二）、道路交通事故現場圖、車禍現場及
      車損照片共30張等在卷可稽，堪信為真實。又告訴人朱帝
      穎確因本件車禍而分別受有前揭所示傷害，亦有告訴人朱
      帝穎提出之亞東紀念醫院出具之乙種診斷證明書1 份附卷
      足憑。是以，被告雷清河於前揭時、地駕駛前開自用小客
      車肇事，並致告訴人朱帝穎受有普通傷害之事實，堪以認
      定。
    2.按汽車行駛時，駕駛人應注意車前狀況，並隨時採取必要
      之安全措施，道路交通安全規則第94條第3 項定有明文。
      本件被告雷清河既考領有普通自用小客車駕駛執照，對於
      上開規定應知之甚詳，駕駛動力交通工具於路上行駛時本
      應負有前揭注意義務，並應具有注意能力至明。而依照案
      發當時天候晴、日間自然光線、柏油路面乾燥無缺陷，亦
      無障礙物，視線良好等情形，有前述道路交通事故調查報
      告表及現場照片在卷可參，堪認被告雷清河於上揭時、地
      ，駕駛汽車行經上開路口時，並無不能注意之情事。被告
      雷清河既稱其同向前方沒有其他車輛，且據證人即案發當
      時在場人林敏輝於偵查中證述告訴人朱帝穎在上開路口綠
      燈時要左轉學勤路，因朱帝穎比伊先騎走，所以伊有看到
      被告雷清河從後面追撞朱帝穎機車的左側，朱帝穎所騎乘
      之機車已左轉一部分，但機車左側被被告雷清河所駕駛車
      輛的右前輪撞到，朱帝穎則往右被撞飛等語明確，是被告
      雷清河應可於視線範圍內發現告訴人朱帝穎所騎乘之機車
      在其駕駛之車輛右前方處，被告雷清河即應隨時注意彼此
      間的移動情形，且保持適當之行車距離，並作減速慢行、
      隨時停車之準備，以因應其周圍車輛之突發狀況為是，惟
      被告雷清河竟疏未注意及此，並隨時採取必要之安全措施
      ，致其未發現告訴人騎乘之機車在上開路口欲左轉至學勤
      路而仍以時速50公里速度向前行駛，並未作減速慢行之動
      作，因而與告訴人朱帝穎騎乘之機車發生碰撞，並致告訴
      人朱帝穎受有上開傷害，被告雷清河之行為自有過失無訛
      。且本件經送臺灣省臺北縣區車輛行車事故鑑定委員會鑑
      定結果，亦同認被告雷清河駕駛自用小客車未注意車前狀
      況為肇事次因，此有臺灣省臺北縣區車輛行車事故鑑定委
      員會99年8 月6 日北縣鑑字第990761號鑑定意見書1 份在
      卷可佐。雖告訴人朱帝穎僅領有輕型機車駕駛執照，而無
      照駕駛騎乘上開重型機車，並於大成路路邊起駛欲左轉學
      勤路時，疏未注意左後方直行來車動態，即貿然左轉，亦
      有注意義務之違反，足認告訴人朱帝穎對於本件交通事故
      之發生，顯與有過失，然此仍不能解免被告雷清河本件過
      失傷害之責任。再者，本件告訴人朱帝穎所受左鎖骨骨折
      之傷害，確因本件車禍所致，是被告雷清河之過失行為與
      告訴人朱帝穎所受傷害間，具有相當因果關係至明。
    3.從而，本案事證已臻明確，被告雷清河猶執前詞辯稱其就
      告訴人朱帝穎傷害部分無過失，即非可採，被告雷清河涉
      犯過失傷害犯行，堪以認定，應依法論科。
三、被告朱帝穎部分：
    訊據被告朱帝穎故不否認其在前揭時、地，騎乘上開重型機
    車與告訴人雷清河所駕駛之自小客車發生車禍，使告訴人雷
    清河因此受到驚嚇後左轉駛入對向車道，繼而撞上路邊燈桿
    ，致告訴人雷清河、鄭琳諺、鄭柏成、王子睿等人分別受有
    上開傷害之事實，惟矢口否認有何過失傷害犯行，辯稱：伊
    當時停在大成路等紅綠燈要左轉學勤路，伊等到綠燈後起步
    左轉，轉彎時車速很慢，接著就被撞到，伊等紅燈時沒有看
    到告訴人雷清河的車，伊轉彎時有看到告訴人雷清河駕駛的
    車輛在很遠的地方直行過來，但伊覺得很遠不會撞到云云。
    然查：
（一）上揭車禍發生之經過，業據告訴人雷清河於警詢、偵查及
      本院訊問時指訴歷歷，核與證人即告訴人鄭琳諺、鄭柏成
      、王子睿分別於警詢及偵查中之指訴及證述之情節相符，
      並有道路交通事故調查報告表（一）（二）、道路交通事
      故現場圖、車禍現場及車損之照片共30張等在卷可稽，堪
      信為真實。又告訴人雷清河、鄭琳諺、鄭柏成、王子睿等
      人確因本件車禍而受有前揭所示傷害，亦有告訴人雷清河
      等4 人分別提出之財團法人恩主公醫院99年5 月31日恩乙
      診字第乙0000000000號乙種診斷證明書、99年5 月16日恩
      乙診字第乙0000000000號乙種診斷證明書、99年5 月24日
      恩乙診字第乙0000000000號乙種診斷證明書、99年5 月24
      日恩乙診字第乙0000000000號乙種診斷證明書各1 份附卷
      足憑。是以，被告朱帝穎於前揭時、地騎乘重型機車肇事
      ，並致告訴人雷清河、鄭琳諺、鄭柏成、王子睿等人受有
      前揭普通傷害之事實，堪以認定。
（二）按汽車自路外駛入道路時，應讓車道上直行車先行，被告
      朱帝穎雖未考領普通重型機車駕駛執照，惟其既騎乘機車
      行駛於道路上而參與道路交通，對於道路交通規定自應知
      之甚稔，是其於前揭時間欲自路外駛入道路時，理應注意
      及此；又肇事時係晴天，日間自然光線，為乾燥、無缺陷
      、無障礙物、視距良好之柏油路面，且依其於本院訊問時
      亦陳稱於起步時有看到告訴人雷清河所駕駛上開自小客車
      在很遠的地方直行過來等語，顯見被告朱帝穎並無不能注
      意之情事，竟疏未注意，於路邊起駛左轉時未讓車道上直
      行車先行，因而與告訴人雷清河所駕駛之自用小客車發生
      擦撞，致告訴人雷清河受到驚嚇而失控向左駛入對向車道
      ，並衝撞路邊路燈，使告訴人雷清河、鄭琳諺、鄭柏成、
      王子睿等4 人受有前揭傷害乙節，其過失行為與告訴人雷
      清河、鄭琳諺、鄭柏成、王子睿之傷害結果間，顯然有相
      當因果關係。此外，本件經送臺灣省臺北縣區車輛行車事
      故鑑定委員會鑑定結果，亦認被告朱帝穎騎乘普通重型機
      車，路邊起駛左轉未讓直行來車先行，引發連環交通事故
      為肇事主因，有臺灣省臺北縣區車輛行車事故鑑定委員會
      北縣鑑字第990761號鑑定意見書1 份在卷可佐。又告訴人
      雷清河就本件車禍之發生雖亦有疏未注意車前狀況之與有
      過失，惟刑事責任之認定，並不因告訴人雷清河與有過失
      ，而免除被告朱帝穎之過失責任，告訴人雷清河與有過失
      之情節輕重，僅係酌定雙方民事上損害賠償責任之依據，
      並不影響被告朱帝穎所犯刑事責任之罪責，併此敘明。從
      而，被告朱帝穎前揭所辯，委不可採，其過失傷害犯行堪
      以認定，應依法論科。
四、核被告雷清河、朱帝穎所為，均係犯刑法第284 條第1 項之
    過失傷害罪。被告雷清河因疏未注意車前狀況及未注意汽車
    在未劃設慢車道之雙向二車道行駛時，應在遵行車道內行駛
    ，在劃有分向限制線之路段，不得駛入來車車道內之相關規
    定，而分別與告訴人朱帝穎、詹有城騎乘之機車發生擦撞，
    致告訴人朱帝穎、詹有城分別受有前揭傷害之行為，犯意各
    別，行為互殊，應予分論併罰；被告朱帝穎以一過失行為同
    時致告訴人雷清河、鄭琳諺、鄭柏成、王子睿等人分別受有
    上開傷害，為想像競合犯，依刑法第55條規定，從一過失傷
    害罪處斷。又被告朱帝穎未考領重型機車駕駛執照而騎乘普
    通重型機車上路，屬無照駕車，並因而肇事致人受傷，依法
    應負刑事責任，應依道路交通管理處罰條例第86條第1 項規
    定，加重其刑。再本件車禍事故乃經報案人或勤指中心轉來
    資料未報明肇事人資料，被告雷清河在警員前往傷者就醫之
    醫院處理時在場，並當場承認為肇事者而自首，被告朱帝穎
    則留在現場並主動向據報前來處理之警員表明係肇事者，有
    臺北縣政府警察局樹林分局道路交通事故肇事人自首情形紀
    錄表1 份在卷可稽，堪認被告2 人均符合自首之要件，爰均
    依刑法第62條前段規定減輕其刑，並就被告朱帝穎部分依法
    先加後減之。爰審酌被告2 人既分別駕駛汽車、騎乘機車參
    與道路交通，本應小心謹慎以維自身及他人之安全，然被告
    雷清河竟疏未注意車前狀況及違規駛入對向車道而肇事，致
    告訴人朱帝穎、詹有城分別受有前揭傷害，被告朱帝穎則尚
    未考取重型機車駕駛執照即貿然騎乘重型機車上路，顯然漠
    視自身及其他用路人之生命身體安全，且其自路邊駛入道路
    時，應讓車道上直行車先行，竟疏未注意及此而與告訴人雷
    清河所駕駛之車輛發生碰撞，致告訴人雷清河、鄭琳諺、鄭
    柏成、王子睿受有上開傷害，其等行為均應予以非難，兼衡
    被告2 人之素行、智識程度、本件車禍雙方之過失情節、告
    訴人等人分別受傷之程度、被告雷清河坦承對告訴人詹有城
    涉犯過失傷害犯行，且已賠償告訴人詹有城機車維修費用新
    臺幣3 萬元，有告訴人詹有城出具之收據1 紙在卷可稽，惟
    被告雷清河否認對告訴人朱帝穎涉犯過失傷害犯行，被告朱
    帝穎亦否認對告訴人雷清河、鄭琳諺、鄭柏成、王子睿等人
    涉犯過失傷害犯行，犯後態度不佳等一切情狀，分別量處如
    主文所示之刑，並均諭知易科罰金之折算標準，另就被告雷
    清河部分，定其應執行之刑及諭知易科罰金之折算標準，以
    示懲儆。
五、依刑事訴訟法第449 條第1 項前段、第3 項，刑法第284 條
    第1 項前段、第55條、第62條前段、第51條第6 款、第41條
    第1 項前段，刑法施行法第1 條之1 ，道路交通管理處罰條
    例第86條第1 項，逕以簡易判決處刑如主文。
六、如不服本判決，得自收受送達之日起10日內向本院提出上訴
    狀，上訴於本院第二審合議庭（須附繕本）。
中    華    民    國   100    年    8     月    31    日
                  交通法庭  法  官  劉 凱 寧
上列正本證明與原本無異。
                            書記官  陳 淑 婷
中    華    民    國   100    年    9     月    1     日
附錄本案論罪科刑法條全文：
中華民國刑法第284 條
因過失傷害人者，處 6 月以下有期徒刑、拘役或 5 百元以下罰
金，致重傷者，處 1 年以下有期徒刑、拘役或 5 百元以下罰金
。
從事業務之人，因業務上之過失傷害人者，處 1 年以下有期徒
刑、拘役或 1 千元以下罰金，致重傷者，處 3 年以下有期徒刑
、拘役或 2 千元以下罰金。